臺灣高等法院臺南分院少年法庭判決
      上  訴  人
      即  被  告  周  坤  宏
      右四人共同
      選任辯護人  鄭  和 傑  律師
右上訴人因違反槍砲彈藥刀械管制條例等案件，不服臺灣雲林地方法院八十八年度
少連訴字第三號、八十八年度少訴字第七號中華民國八十八年十二月二十九日第一審
判決（起訴案號：臺灣雲林地方法院檢察署八十年度偵字第四三四號、八十八年度少
偵字第三號），提起上訴，經最高法院第一次發回更審，本院判決如左：
      主      文
原判決關於周坤宏、林調順、蔡誌山、梁銘忠部分撤銷。
周坤宏、林調順、蔡誌山、梁銘忠成年人與未滿十八歲之人共同未經許可持有半自動
制式手槍，各處有期徒刑伍年貳月，均併科罰金新臺幣拾伍萬元，罰金如易服勞役，
以銀元參佰元即新台幣玖佰元折算壹日，扣案之半自動制式手槍壹枝（槍枝管制編號
一一０二０四二七０七號）沒收。
      事      實
一、林調順曾於民國（下同）八十年間因違反槍砲彈藥刀械管制條例案件，經臺灣雲
    林地方法院判處有期徒刑三年，減為有期徒刑一年六月確定，於八十二年七月二
    十一日執行完畢；蔡誌山前於七十九年間因賭博案件，經臺灣臺北地方法院判處
    有期徒刑十月，減為有期徒刑五月確定，於八十年三月六日執行完畢；梁銘忠前
    有賭博、違反槍砲彈藥刀械管制條例等前科，最近一次係於七十六年間因違反槍
    砲彈藥刀械管制條例等案件，經臺灣雲林地方法院判處有期徒刑八月，減為有期
    徒刑四月確定，於七十七年九月二十一日執行完畢（均未構成累犯）。緣八十八
    年一月間，周坤宏因遭綽號「文章」之李鴻儀毆打（未據告訴）而懷恨在心，亟
    思報復，遂於八十八年一月間邀少年甲○○（經原審判決寄藏手槍判處有期徒刑
    三年二月，併科罰金新台幣十五萬元，及共同傷害判處有期徒刑一年六月，定執
    行刑有期徒刑四年六月，併科罰金十五萬元確定）尋仇，甲○○即持於八十七年
    八月間某日，在台中市第一廣場，收受友人綽號「赤毛」（姓名年籍不詳）所交
    付寄放，託其保管之巴西廠製造具有殺傷力之九ＭＭ半自動制式手槍一枝及制式
    子彈三顆至雲林，周坤宏、林調順、蔡誌山、梁銘忠明知甲○○持有前開槍彈，
    四人仍與甲○○共同基於犯意聯絡，於八十八年一月四日晚間，由甲○○持前開
    巴西TAURUS廠製造具有殺傷力之九ＭＭ半自動制式手槍一支及制式子彈三顆，一
    同搭乘周坤宏（起訴書誤載為周坤鴻）之自用小客車尋找綽號『文章』之李鴻儀
    報復，適於八十八年一月五日凌晨四時許，在雲林縣崙背鄉○○村○○路三○八
    號李明恭（起訴書誤載為李明宏）、廖淑玲夫妻住處外，五人發現李鴻儀之座車
    停於屋外，誤以為李鴻儀在屋內，因梁銘忠不便出面，留在屋外等候，甲○○、
    周坤宏、林調順、蔡誌山四人隨即進入屋內，甲○○拿出手槍，並拉槍機，蔡誌
    山則問在場之李明恭、李明恭之妻廖淑玲、李銀河、洪建耀（後更名為洪順耀）
    、李日盛、林德欽等六人：「文章（即李鴻儀）有來否？」李銀河即答稱：「文
    章沒有來」，周坤宏等四人隨即離去，在屋外略事商量，認為李銀河回答時口氣
    不好，決定予以警告，五人間即基於犯意聯絡，均可預見持槍口朝向他人身體附
    近，如擊發子彈，易使人受傷，仍不違背其等本意，由甲○○、周坤宏、林調順
    、蔡誌山四人等四人持槍再折返屋內，梁銘忠則門口守候，甲○○進入屋內後問
    李銀河：「你是大頭仔（李銀河外號）？」未待李銀河回答，即開槍示威，子彈
    擊出，傷及李銀河頭部，再擊中屋內花瓶，甲○○續以手槍柄砸向李銀河頭部左
    上額，致李銀河受有頭部外傷併頭皮裂傷之傷害。甲○○見李銀河頭部流血，隨
    即走出屋外，與梁銘忠等五人一同搭坐周坤宏所駕駛之黑色賓士小客車離去；嗣
    於同月五日上午十時四十分許，甲○○攜帶上開半自動制式手槍一枝及子彈二顆
    （後經警試射）向雲林縣警察局西螺分局自首。
二、案經甲○○自首及雲林縣警察局西螺分局報請暨李銀河訴由臺灣雲林地方法院檢
    察署檢察官偵查起訴。
      理      由
一、訊據上訴人即被告周坤宏、林調順、蔡誌山固坦承於右揭時地曾與甲○○至李明
    恭處之事實不諱，惟周坤宏辯稱: 「我不知道甲○○有那個槍械，第二次我們沒
    有去。」被告林調順辯稱: 「第二次我們沒有去。」被告蔡誌山辯稱：「我們與
    甲○○並不熟，我們是在當晚在麥寮遇到他，達他的便車回家，我們並不知道有
    第二次，是在隔天才知道的。」被告梁銘忠辯稱：「我並沒有去，當時的證人說
    我當時沒有在場。」等語。
二、惟查：
（一）甲○○持槍部分：共犯即同案已判決確定之被告甲○○持有前開槍彈至雲林縣
      崙背鄉○○村○○路三○八號李明恭住處，並槍傷被害人李銀河，迭據共犯甲
      ○○於警訊、偵查中及原審審理時均坦承不諱。且查獲之半自動制式手槍一枝
      （槍枝管制編號一一０二０四二七０七號）及子彈二顆經送內政部警政署刑事
      警察局鑑驗結果，認該送鑑制式手槍一枝，係巴西TAURUS廠製PT92AF型口徑九
      ＭＭ半自動手槍，槍號為TPA61793，槍管內具陸條右旋來復線，機械性能良好
      ，認具殺傷力；該送鑑子彈二顆，均係制式口徑九ＭＭ半自動手槍子彈，彈底
      標記分為 「AP 9mmLUGER」及「TA 9mm LUGER」，認均具殺傷力，有內政部警
      政署刑事警察局八十八年一月十三日刑鑑字第一九五四號鑑驗通知書在卷可稽
      （見臺灣雲林地方法院八十八年度少調字第一四號卷第二十七頁），並有半自
      動制式手槍一枝及制式子彈彈及彈頭各二顆扣案可佐，另除查獲送鑑之子彈
      二顆外，被告甲○○另持槍彈至李明恭住處時，有擊發子彈一顆，並致在場之
      李銀河頭部受有裂傷，亦據告訴人李銀河、證人李明恭迭次證述在卷，足見被
      告甲○○原應係持有子彈三顆，且均有殺傷力甚明。
（二）李銀河係被甲○○先開槍後打傷：另共犯甲○○於右揭時地持槍射擊並以槍柄
      毆打李銀河頭部，致李銀河受頭部外傷併頭皮裂傷等情，業據被告甲○○對其
      確以槍柄毆打李銀河頭部之事亦迭次坦承不諱，稱：「因為第一次進去時，他
      口氣不好，所以我第二次進去時就開槍。」及於本院稱：「李銀河當時回答口
      氣不好，因為我有喝酒，用槍托打他。」（見本院九十一年十二月三日筆錄）
      ，告訴人李銀河自警訊即指證：（擊傷你的人是用槍柄擊傷你，還是直接就射
      擊頭部？）我的意識裡是先開槍等語（見警局卷第十四頁背面），並指稱：一
      名年青人持槍走到我旁邊，即開一槍，並以槍枝毆擊我左後腦部等語（見警局
      卷第十六頁背面），並於偵訊一再指訴：是先開槍後，才用槍敲我的頭等語（
      見臺灣雲林地方法院檢察署八十八年度偵字第四三四號卷第二十五頁、第六十
      四頁），且指稱：第一次進來時甲○○就拿槍，是右手拿槍，甲○○第二次是
      先開槍再打我的頭，頭部有兩個傷，一個槍傷，一個是打的傷等語（見原審卷
      第一七六頁背面），並有現場證人李明恭證述：當時甲○○是開完槍再打，我
      有看見；當時李銀河坐在椅子上，開槍後，他頭垂下去，甲○○馬上又打下去
      ，幾乎同一時間，速度很快等語（見臺灣雲林地方法院檢察署八十八年度偵字
      第四三四號卷第六十九頁），且告訴人李銀河確受有頭部外傷併頭皮裂傷之傷
      害，亦有彰化基督教醫院出具之診斷證明書在卷可佐（見警局卷第五十六頁）
      ，此外，復有現場相片十八幀附於警卷可稽（見警局卷第四十六頁至第五十三
      頁）。再查，以槍口朝他人頭部或身體附近射擊，易傷害人之身體，為眾所週
      知之事實，本件告訴人李銀河頭部確有一處受槍傷，亦據告訴人李銀河陳明在
      卷，查被告甲○○所持槍枝內有子彈三顆，倘被告係出於殺人犯意，其站於李
      銀河身後，近距離持槍彈朝李銀河頭部射擊，則告訴人李銀河應非僅受該等傷
      勢，是被告甲○○應非出於殺人犯意，再參以被告甲○○係先開槍，續持槍柄
      毆打告訴人李銀河頭部，顯見其有傷害告訴人李銀河之意，且就以槍口朝向李
      銀河頭部附近，再開槍發射，顯可預見傷害之發生，而對該發生不背其本意，
      是其應對告訴人李銀河所受子彈擊傷，應係出於故意無疑。而共犯即少年甲○
      ○因本案經原審法院判決寄藏手槍判處有期徒刑三年二月，併科罰金新台幣十
      五萬元，及共同傷害判處有期徒刑一年六月，定執行刑有期徒刑四年六月，併
      科罰金十五萬元確定，亦有原審判決附卷可稽。
（三）被告周坤宏、林調順、蔡誌山三人確與被告甲○○於右揭時地二次一同進入李
      明恭住處：此部分業據共犯被告甲○○（於警訊、原審少年法庭調查時及偵查
      中均供稱僅周坤宏及蔡誌山等二人與渠前往，於原審審理時始改稱係周坤宏、
      林調順、蔡誌山等三人與渠前往，復於八十八年六月二十八日原審審理時又稱
      周坤宏、林調順、蔡誌山及梁銘忠等四人與渠前往）及被告周坤宏、林調順、
      蔡誌山對其四人曾一次一同進入李明恭住處之事並不否認，復據告訴人李銀河
      、證人李明恭、廖淑玲、林德欽、洪建耀、李日盛迭次證述在卷，已堪認定。
      又查，共犯甲○○及被告周坤宏、林調順、蔡誌山等四人第一次進入李明恭住
      處時，被告甲○○即有出示槍彈等情，亦據被告甲○○自承當日身上攜帶槍枝
      不諱（見原審卷第一五三頁）；並據告訴人李銀河迭次指訴（見臺灣雲林地方
      法院檢察署八十八年度偵字第四三四號卷第二十五頁、原審卷第一七六頁背面
      、本院八十九年三月二十八日訊問筆錄）及證人李明恭（見臺灣雲林地方法院
      檢察署八十八年度偵字第四三四號卷第二十五頁背面、第四十九頁、原審卷第
      一五一頁背面）、證人廖淑玲（見臺灣雲林地方法院檢察署八十八年度偵字第
      四三四號卷第二十五頁背面、第四十九頁、原審卷第一五０頁）及證人李日盛
      （見臺灣雲林地方法院檢察署八十八年度偵字第四三四號卷第三十八頁）證述
      在卷；再查，共犯甲○○及被告周坤宏、林調順、蔡誌山等四人第一次離開李
      明恭住處，略事商量後，未逾一分鐘，共犯甲○○及被告周坤宏、林調順、蔡
      誌山即再進入，且由甲○○持槍返回李銀河身後，開槍並以槍柄毆打李銀河之
      事實，亦據告訴人李銀河、證人李明恭、廖淑玲證稱及證人李日盛、林德欽於
      警訊證述在卷，又二次進入李明恭住處，相距之時間未逾一分鐘等情，亦據告
      訴人李銀河指證：他們第一次走出去，又馬上走回來，一點點時間而已，大概
      不到一分鐘，很短的時間等語（見警局卷第十七頁、臺灣雲林地方法院檢察署
      八十八年度偵字第四三四號卷第六十四頁背面、本院八十九年三月二十八日訊
      問筆錄），證人李明恭、廖淑玲均證稱：他們四個人一出去，馬上折回，只隔
      二十秒左右，只有我電動門的關與開的時間，他們就又進來了等語（見臺灣雲
      林地方法院檢察署八十八年度偵字第四三四號卷第四十九頁背面）；證人李日
      盛於警訊時亦證稱：該四名男子走出去，大約經過一分鐘，該四名男子又折回
      等語（見警局卷第二十六頁背面），證人林德欽於警訊亦證稱：該四名歹徒走
      出屋外，約過三十秒，一名持槍再度進入屋內等語（警局卷第二十八頁背面）
      ；且共犯甲○○於原審八十八年六月二十八日審理時供承：伊第二次進去，差
      不多過了一分鐘才進去，伊第一次進去槍放在身上，插在後面褲帶等語（見原
      審卷第一五三頁），核與前開告訴人及證人所指訴及證述相符，共犯甲○○於
      該次前後所稱係被告周坤宏載回家後，向周坤宏借車獨自一人前往崙背國小前
      取出槍枝再持槍前往為前開行為，均於該次所供述不符，經核該次所述與告訴
      人及各證人所證及與常情相符，自以該次所述為屬實。足見被告四人第一次離
      開李明恭住處後，未逾一分鐘，隨即四人再折回現場，且被告四人於第一次進
      入李明恭住處時，亦見被告甲○○出示槍枝，足認本件被告四人間就持有槍彈
      及傷害犯行確有犯意聯絡及行為分擔。
（四）辯護人主張證人林德欽於原審審理時改證稱：「第一次來四個人，第二次只有
      一個人，二次中間相隔約有二十分鐘。」證人李日盛於偵訊再改證稱：四個人
      離開後，甲○○再回來時，相隔約一、二十分鐘云云，與李明恭、廖淑玲、李
      銀河所供不符，足證李明恭之供述有瑕疵等語，惟查證人李日盛於警訊稱：「
      ：：，大約經過一分鐘，該四名男子（即周坤宏、蔡誌山及另二名不認識之男
      子）又折回，石名男子拿槍問李銀河：：：。」（見警卷第二六頁）林德欽於
      於警訊稱：「：：四名歹徒就走出屋外，約過三十秒，一名持槍再度進入屋內
      ，拿手槍敲打李銀河：：。」（見警卷第二八頁）與原審審理時所證述不同，
      而證人廖淑玲於偵訊及原審審理時亦一再證稱：伊與李銀河、梁銘忠雙方均是
      朋友，所以勸梁銘忠別在住處開槍，後來他們四個人是與梁銘忠一起離開，洪
      建耀、李日盛可能因為害怕都不敢說，我們因為是案發地點，很無奈，才出面
      來說清楚，不然我們也是會害怕；洪建耀在開庭前也向我說，他不說，反正他
      只看到少年仔開槍，其他不管等語，再參以原審於八十八年六月二十八日庭訊
      畢，證人廖淑玲並表示：我們會怕，我們才兩個人來開庭，對方有一大群，小
      孩要考大學都不敢回家住（見臺灣雲林地方法院檢察署八十八年度偵字第四三
      四號卷第五十頁背面、原審卷第一五五頁）。林德欽經原審提示李明恭、廖淑
      玲偵訊筆錄後，則證稱：對其二人講的是否事實，伊不知道，因為當時伊略有
      醉意云云（見原審卷第一０九頁、第一一一頁），惟廖淑玲稱：「那時候才剛
      開始喝，還沒有醉，林德欽事後還幫忙送醫」等語，顯見林德欽、李日盛於原
      審證詞有避重就輕情形，顯非可採，應以警訊證詞較可採信。辯護人之主張並
      非可採。
（五）被告梁銘忠於甲○○開槍時在場：被告梁銘忠與被告周坤宏、林調順、蔡誌山
      、甲○○同車至李明恭住處外，被告梁銘忠在屋外等候，由餘四名被告進入李
      明恭住處等情，業據被告甲○○於原審八十八年六月二十八日審理時供稱：伊
      不知誰開車，伊和蔡誌山、林調順坐後座，伊坐後座最右邊，中間是蔡誌山，
      左邊林調順，梁銘忠、周坤宏坐前座，誰坐什麼位置伊不知道，確是五人坐一
      部車，並當庭指認上訴人即被告梁銘忠、周坤宏、林調順、蔡誌山等四人（見
      原審卷第一五三頁正、反面），核與告訴人李銀河於警訊、偵查中、原審及本
      院審理時所指訴，及現場證人李明恭、廖淑玲所證述相符，且證人洪建耀於警
      訊時亦證稱：有四、五名男子於八十八年一月五日凌晨四時許，至李代表家中
      指名叫『文章』之人，但現場並無『文章』之人，之後這四、五名男子就出去
      等語（見警局卷第二十四頁背面）。共犯甲○○於原審對被告五人一同攜槍彈
      前往之事已如前述，供證明確。再參以被告周坤宏自承當天係伊開車（見原審
      卷第四十五頁背面），倘非當日被告梁銘忠確有一同坐車前往，共犯甲○○與
      被告蔡誌山、林調順三人自無必要共坐於後座；再據告訴人李銀河自警訊即供
      稱：當時梁銘忠站於門口等語（見警局卷第十五頁），其於偵查中亦供稱：當
      時周坤宏、蔡誌山及另二人進來，其中不認識的人拿手槍說要找文章，因不在
      ，他們就走了，過不久，他們四位與梁銘忠進來，梁銘忠站在大門口，其中四
      個人進來，就說不要動，其中一個人就從我後面開槍等語（見臺灣雲林地方法
      院檢察署八十八年度偵字第四三四號卷第二十五頁），並指稱：當天有看到梁
      銘忠站在外面，是在開槍之前看到的等語（見臺灣雲林地方法院檢察署八十八
      年度偵字第四三四號卷第六十五頁），又告訴人李銀河於原審並指稱：第一次
      是四個人進去，第一次進來的時候，我沒有注意到外面，進來一下子應該不會
      超過一分鐘，第一次出去的時候廖淑玲跟出去，我才看外面，我看到梁銘忠站
      在屋外，一下子他們四個人又走進來，進來就開槍了等語（見原審卷第一七六
      頁背面）；而現場證人李明恭於警訊即指稱：除了進入客廳的蔡誌山、周坤宏
      、林調順與開槍者四名歹徒外，尚有一名歹徒是梁銘忠，自案發至結束都站在
      門口把風等語（見警局卷第十八頁背面、第十九頁），其於偵查中亦證稱：當
      天凌晨四點左右，周坤宏、蔡誌山、林調順、甲○○進來，其中甲○○一進門
      就拉槍機，蔡誌山就問文章在不在，我太太回答不在，蔡誌山叫他不要躲，之
      後四人就走出去，過了沒多久那四個人又來，我轉頭過去看梁銘忠站在門口，
      其中甲○○一進來持槍從後面向李銀河開槍，確定開槍之人是甲○○等語（見
      臺灣雲林地方法院檢察署八十八年度偵字第四三四號卷第二十五頁正、反面、
      第五十一頁），於本院亦為相同之證述：經過和廖淑玲所說的一樣；對方二次
      都是四個人進來，第二次我才看到梁銘忠。第一次四個人出去，我還在向屋內
      其他人講沒關係，儘管坐。我在找太太，才發現他在外面和梁銘忠說話，其他
      四人幾乎同一時間很快就進屋內，甲○○當時站在李銀河後面說大頭仔，李銀
      河同時向後轉，就開槍了。他是指向李銀河的後腦勺。我不敢斷定他有無打李
      銀河，當時開槍大家都很怕等語，並証稱八十八年三月十七日偵訊筆錄記載正
      確（見原審卷第一五一頁背面、第一五二頁），且證稱：（第一次和第二次相
      距時間是二十秒或一、二十分鐘？）是二、三十秒等語；而現場證人廖淑玲自
      警訊亦即指認被告四人第一次離開後不到一分鐘又折返，有看見梁銘忠在外面
      ，其並有向梁銘忠說不要開槍等語（見警局卷第二十一頁背面），其至偵訊亦
      結證稱：第一次四人進來，甲○○一進來，手上就有槍，並且拉槍機上膛，周
      坤宏、林調順站後面，蔡誌山問文章在不在，伊說不要開槍，沒你要找的人，
      然後他們四人往外走，伊就陪他們出去，結果到門口，他們又轉身進來，伊與
      他們擦身而過，看見梁銘忠站在門口，我就過去向他說「你不要在阿嫂這邊開
      槍」，伊看到梁銘忠腰際插一把槍，伊拜託他不要在這裡開槍，伊一直勸梁銘
      忠別開槍，裡面情形伊不知，結果就聽到屋內有人開槍，伊轉身回去看，李銀
      河在屋內已滿頭鮮血，事後他們四人與梁銘忠一起離開等語（見臺灣雲林地方
      法院檢察署八十八年度偵字第四三四號卷第二十五頁背面、第二十六頁、第四
      十八頁背面、第四十九頁、第五十頁背面），於原審審理時亦證稱：第一趟有
      蔡誌山、甲○○、周坤宏、林調順，我沒看到梁銘忠站在外面，蔡誌山用手指
  李銀河說，你向文章說敢吵架就不要躲，叫他不要躲等語，李銀河只有轉頭看
      一下，沒有講話，甲○○進來的時候就有帶槍，且在蔡誌山說完話就拉槍機，
      我坐在最靠近屋內的位置，就走出來向蔡誌山說，沒有你要找的人。後來蔡誌
      山要走的時候，又向李銀河說，你向文章說敢吵架就不要躲。我住處自動門外
      是走廊，再來是鐵門，我走在後面送他們出去。玻璃是透明的，我站在自動門
      內，他們四人又從走廊走進屋內，走過電動門，與我擦身而過，我以為他要向
      李銀河交待什麼，我當時面朝馬路和自動門的方向，看出去我看到梁銘忠。他
      站在我鐵門外，穿一件黑外套。我即走出去向「忠仔」說，不要開槍。他都沒
      有和我說話，只是一直看屋內，當時我才和他說第三句話就聽見槍聲，我趕快
      跑進去就看見李銀河滿頭都是血，第二次也是四個人一起進去；（第一次和第
      二次中間隔多久？）不會超過三十秒等語，且證稱八十八年三月十七日偵訊筆
      錄正確（見原審卷第一四九頁背面至第一五二頁）。復查，現場證人李明恭、
      廖淑玲與被告五人均無怨仇，亦據證人李明恭、廖淑玲證述在卷，而被告梁銘
      忠於偵查中亦供述：告訴人李銀河及屋主（指李明恭、廖淑玲夫婦）與伊沒仇
      恨，屋主選代表會主席，伊沒支持他，告訴人與伊無仇恨等語（見臺灣雲林地
      方法院檢察署八十八年度偵字第四三四號卷第六十五頁背面），而被告梁銘忠
      並非鄉民代表，則是否支持，應無直接關係，應無故為誣陷。是告訴人李銀河
      、証人李明恭、廖淑玲多次指證歷歷，應可採信。
（六）辯護人主張：李銀河於第一次警訊時稱：「有四名男子進入李明恭住宅：：」
      第二次警訊稱：「第二次進入明恭住處之人員有五位，其中有梁銘忠。」二次
      所供互相矛盾，且與證人李明恭等人之供述梁銘忠未進入屋內不符等語。惟查
      李銀河第一次警訊時稱：「有四名男子進入李明恭住宅：：」但接著又稱：「
      當時梁銘忠站於門口，我與梁銘忠沒有仇恨。」（見警卷第十五頁），可見所
      供與李明恭、廖淑玲相符，至第二次警訊稱：「周坤宏、蔡誌山及二名不詳姓
      名者第一次進入李明恭客廳，：：即走出大門外，隨即有五人再折返進入客廳
      ，其中四人又多一位梁銘忠進入。」（見警卷第十六頁反面、十七頁）惟參諸
      其第一次警訊所稱：「當時梁銘忠站於門口」，應認其稱梁銘忠進入係口語表
      達不明確所致，尚難認其前後所述矛盾，辯護人是項主張，亦非可採。
（七）再參以被告甲○○係南投人，並非雲林人，且係未滿十八歲之人，而被告周坤
      宏、林調順、蔡誌山、梁銘忠均係成年人，被告林調順係住於梁銘忠服務處，
      被告甲○○係為被告周坤宏與李鴻儀之怨仇而至雲林，亦據被告甲○○於警訊
      、偵訊多次陳明在卷，被告周坤宏、林調順、蔡誌山、梁銘忠既與共犯甲○○
      攜槍同車找尋綽號『文章』，且被告甲○○既於第一次與其餘被告至李明恭處
      即出示槍枝，已如前述，又當晚被告五人係同車前往李明恭處，再同車離去，
      亦據被告甲○○供稱在卷，已見前述，核與證人廖淑玲於原審審理時供稱當時
      門外除李銀河之白色車外，僅停一部黑色小客車等情相符，是被告梁銘忠與被
      告周坤宏、林調順、蔡誌山、甲○○五人間，對本件持有槍彈及傷害犯行應確
      有犯意聯絡及行為分擔甚明。是被告梁銘忠辯稱：伊未在場云云，顯非可採。
（八）辯護人主張：甲○○後於原審稱：梁銘忠並未前往云云，可見梁銘忠未在現場
      等語。惟查，被告甲○○因本案羈押於台灣雲林少年觀護所，於六月二十八日
      上午開庭，為上揭被告梁銘忠有同至李明恭住處外之供述後，同日下午即遭會
      客之人黃木榮告稱：今開庭怎會說這樣，原本說他們沒有去，外面事情會幫你
      處理，你家裡及你姐姐會安排，不要擔心，不要亂想，以後你自己知道要怎麼
      講等語，有台灣雲林少年觀護所接見記錄卡影本及會客錄音帶在卷可佐（見原
      審卷第一九四頁、第一九五頁），而於八十八年八月十六日原審再訊問共犯甲
      ○○，該黃木榮站在法庭門外門縫處窺視，復據共犯甲○○於原審供述黃木榮
      與其他四名被告均認識等語（見原審卷第二一二頁）。而本件共犯甲○○為事
      發之際在場之人，於事實之發生之人會客指責其庭訊所述，且被告甲○○於八
      十八年六月二十八日開庭後，於八十八年七月七日原審再度開庭，即改口稱梁
      銘忠並未前往云云，顯非可採，參諸告訴人及證人李明恭及廖淑玲所述，甲○ 
      ○應以八十八年六月二十八日開庭所述，較堪採信；至於證人洪建耀、李日盛
      雖均稱未看見梁銘忠等詞，證人李明恭、廖淑玲則證稱：洪建耀、李日盛二人
      係背向門口，有可能未看到梁銘忠，也可能因為內心害怕不敢說實話等語，均
      見前述；又查證人洪建耀、李日盛在偵訊曾謂：「．．一時緊張記憶不是很清
      楚。」，「當天我也喝得很醉．．」之語（見臺灣雲林地方法院檢察署八十八
      年度偵字第四三四號卷第三十九頁背面），可見其二人語多保留，所為證言自
      難採信。另辯護人主張證人許水車於原審雖證稱：於八十八年一月四日晚上十
      一時許有去找梁銘忠聊天，十二點多梁銘忠回來，與我聊了一、二十分鐘，他
      就去睡了，我與他老婆聊天、看電視，泡茶到天亮云云（見原審卷第九十頁）
      ，足證被告梁銘忠未到現場等語，然倘被告梁銘忠當日確有返家，既與證人聊
      天一、二十分鐘後隨即入睡，則究有無再外出，亦非證人許水車所明知，再查
      ，證人既係找梁銘忠聊天，見梁銘忠入睡，竟又與梁銘忠之妻聊天至天亮，實
      與常情相違，是證人許水車所述，亦非可採，辯護人之主張亦不足為對被告有
      利之認定。
（九）至共犯即被告甲○○於原審否認就持有槍彈與傷害犯行與被告周坤宏、林調順
      、蔡誌山、梁銘忠間有犯意聯絡及行為分擔，辯稱：伊於八十八年一月四日下
      午三、四時許帶槍到崙背找周坤宏時，放在崙背國小大門右邊的草堆裡，用報
      紙包著；因聽說周坤宏被打，故帶槍來，周坤宏不知伊有帶槍來；後伊與周坤
      宏、蔡誌山去李明恭家找綽號文章之李鴻儀，因李銀河說話口氣不好，又因當
      時身上未帶武器，而對方在場之人較多，伊與周坤宏、蔡誌山僅有三人，恐怕
      吃虧，所以當場未與李銀河翻臉；伊與周坤宏、蔡誌山離開後，即返回周坤宏
      住處，當時蔡誌山之座車亦留在周坤宏家中，伊向周坤宏表示要借車外出吃東
      西，並即駕車前往崙背國小拿槍，再去李明恭住處找李銀河，伊拿槍敲李銀河
      的頭，結果槍枝走火；伊將車開回周坤宏家，在客廳將鑰匙交給他，就自行坐
      計程車到西螺分局投案；伊與梁銘忠雖認識，但梁銘忠未與伊等三人一同喝酒
      ，亦未去槍擊現場；本件均係伊一人所為，與其他被告無關云云；然查：
    １、被告甲○○雖辯稱：係槍枝走火云云，查告訴人李銀河係先受到子彈擦傷後
        ，始再受槍柄毆打，倘係槍枝走火，事出意外，已違背被告甲○○本意，則
        被告甲○○豈可能再以槍柄毆打告訴人？是被告甲○○對本件槍擊事件，確
        係出於未必故意甚明，再參以被告甲○○於原審少年法庭初訊及偵訊時亦自
        承當時有誤扣扳機云云（見臺灣雲林地方法院八十八年度少調字第一四號卷
        第八頁背面、臺灣雲林地方法院檢察署八十八年度少偵字第三號卷第七頁）
        ，顯見被告甲○○當時確有扣發扳機之行為，其猶辯稱：係槍枝走火云云，
        顯非可採。
    ２、被告甲○○雖一再辯稱：本件係伊一人所為云云，惟查，再參以本件持槍之
        甲○○係南投人，並非雲林人，其與告訴人李銀河素不相識，且第一次去時
        ，李銀河在場並未答話，並未與甲○○或在場之人口角或發生衝突，且並未
        對他們四人態度不好等情，亦據在場證人李明恭、廖淑玲、洪建耀、李日盛
        於偵查供稱在卷（見臺灣雲林地方法院檢察署八十八年度偵字第四三四號卷
        第四十頁、第五十一頁），被告周坤山亦供稱：第一次進去時，應該沒有人
        和李銀河發生口角等語（見原審卷第一三六頁背面、第一三七頁），被告林
        調順亦供稱：我只知道有人說話很大聲，有無發生口角，我不清楚等語（見
        原審卷第一三七頁），被告蔡誌山亦供稱：沒有人和李銀河發生口角，但我
        要走出來時，有人很大聲等語（見原審卷第一三七頁），顯見第一次進去時
        ，甲○○與李銀河間並無口角或糾紛，本件被告甲○○倘非經他人授意，自
        不可能對李銀河持槍毆打；又被告甲○○第一次進入李明恭住處時，即身攜
        槍彈之事，已如前述，倘因李銀河應答態度不佳，而心生不滿，被告甲○○
        盡可當場持槍毆打，何須離開現場再返回？是本件被告甲○○一再陳明係出
        於己意，一人所為云云，顯非可採，本件被告甲○○顯應係出於其餘被告四
        人之授意而為。
    ３、被告甲○○於警訊、偵訊及原審審理初訊堅稱：伊當天係與周坤宏、蔡誌山
        前往李明恭住處，林調順、梁銘忠均未同往云云（參見警訊、偵訊及原審卷
        第二十五頁背面），然被告林調順當日確曾一同前往李明恭住處，非僅為林
        調順所自承，亦為被告周坤宏、蔡誌山及證人李明恭夫妻所是認，足見被告
        甲○○於警、偵訊及原審前開所述並非事實，其上開所述，顯有為迴護梁銘
        忠、林調順之意甚明。
    ４、又被告甲○○辯稱其自南投攜槍至雲林，係因周坤宏與李鴻儀間有糾紛，欲
        找文章談判等語（見臺灣雲林地方法院八十八年度少調字第一四號卷第九頁
        、臺灣雲林地方法院檢察署八十八年度少偵字第三號卷第十二頁背面、原審
        卷第二十五頁背面）然其後又改口稱：沒人邀我過來崙背，來崙背前沒有與
        周坤宏聯絡云云（見原審卷第六十五頁正、反面），其前後所述不一，已有
        可疑，且其嗣後改口所述，適與周坤宏於原審供稱：伊與李鴻儀沒有冤仇，
        伊未約甲○○來雲林，是他自己來的，一月四日之前與甲○○均無聯絡云云
        相符（見原審卷第四十五頁正、反面），又倘被告甲○○於至雲林前，不知
        周坤宏與李鴻儀之糾紛，則其何須於八十八年一月間攜槍彈至雲林，豈非與
        常情相違，顯見被告甲○○於原審翻異前詞，辯稱非周坤宏邀其前來雲林云
        云，所為証詞係迴護被告周坤宏之詞，非可採信。
    ５、再查，被告甲○○復供稱：伊於八十八年一月四日下午持槍搭計程車到雲林
        縣找周坤宏，於下午五時左右抵達崙背國民小學，是第一次到崙背國民小學
        ，對雲林亦不熟，伊先將槍藏在學校大門口右邊大馬路旁草堆內，然後再搭
        另一輛計程車去找周坤宏，因周坤宏被「文章」李鴻儀欺負，所以欲找「文
        章」談判，故帶槍以防萬一云云，然查被告甲○○攜槍之目的既係欲對付李
        鴻儀，實無先將槍枝藏置之理，即使藏槍亦應先到周坤宏住處附近再找藏槍
        處所或將槍寄放在周坤宏處，更何況依被告甲○○所供，任意將槍彈藏放於
        其從未到過之陌生地點，即崙背國小草叢中，衡諸常情，顯有被人發現之虞
        ，亦非適合之藏槍時間及地點。可見被告甲○○所辯應屬虛構。
    ６、被告等人對當日離去之後之情形所述不符，被告蔡誌山、周坤宏、林調順供
        稱：伊等三人與甲○○係共同搭乘周坤宏之車離開李明恭住處，先送蔡誌山
        回家，再送林調順回其住處即梁銘忠之服務處等情，然被告甲○○則供稱：
        伊與周坤宏、蔡誌山係直接返回周坤宏住處，蔡誌山之車亦在周坤宏家中等
        語，二者互相矛盾，足見其等所述並非事實，顯見因甲○○被收容羈押並禁
        止接見，致無法與周坤宏等人相互串證，是其上開所述，非可採信。
    綜上所述，上訴人即被告周坤宏、林調順、蔡誌山、梁銘忠前開所辯顯係事後飾
    卸之詞，委無足採，本件事證已臻明確，渠等四人與共犯甲○○共同持有槍彈及
    傷害犯行，均堪認定。
三、核上訴人即被告周坤宏、林調順、蔡誌山、梁銘忠所為，均係犯槍砲彈藥刀械管
    制條例第七條第四項之未經許可持有半自動制式手槍罪、同條例第十二條第四項
    之未經許可持有子彈罪及刑法第二百七十七條第一項之傷害罪。被告四人間就上
    開持有槍彈、傷害罪間，均有犯意聯絡及行為分擔，均為共同正犯。，又被告周
    坤宏、林調順、蔡誌山、梁銘忠四人所犯未經許可持有制式手槍一枝及未經許可
    持有子彈三顆間，均係一行為觸犯數罪名，應依想像競合犯，從一重論以未經許
    可持有半自動制式手槍罪。又所犯未經許可持有半自動制式手槍罪與傷害罪間，
    有方法結果之牽連關係，爰依法從一重論以未經許可持有半自動制式手槍罪處斷
    。又共犯甲○○係民國○○年○月○日出生，有年籍資料在卷可考，於八十八年
    一月五日前開行為時時，係十四歲以上，未滿十八歲之人，又被告周坤宏、蔡誌
    山、林調順、梁銘忠均係成年人，其四人與行為時係未滿十八歲之甲○○共犯本
    件持有槍彈及傷害犯行，爰依少年事件處理法第八十五條第一項規定加重其刑。
四、原審原審予以諭罪科刑，固非無見，惟（一）被告周坤宏、林調順、蔡誌山係與
    甲○○於第二次一同進入，被告梁銘忠站在門口，原審認第二次係甲○○一人進
    入，事實認定尚有未洽，被告上訴，否認犯罪，雖無可取，惟原判決就周坤宏、
    林調順、蔡誌山、梁銘忠部分既有可議，應由本院將原判決此部分撤銷改判，爰
    審酌被告四人之犯罪動機、目的、手段、品行、利用未成年少年持槍示警，圖卸
    刑責等犯後態度及所致危害等一切情狀，均量處有期徒刑五年八月，均併科罰金
    新台幣十五萬元，及諭知罰金如易服勞役以銀元三百元即新台幣九百元折算一日
    之標準。扣案之制式手槍一枝（槍枝管制編號一一０二０四二七０七號），為違
    禁物，依刑法第三十八條第一項第一款宣告沒收；另子彈二顆，業經試射而不存
    ，僅餘彈及彈頭，不另為沒收之諭知。
五、再查槍砲彈藥刀械管制條例第十九條第一項規定，犯槍砲彈藥刀械管制條例第十
    一條之罪，並經判處有期徒刑，應於刑之執行完畢或赦免後令入勞動場所強制工
    作，其期間為三年；惟查，此項規定不問對行為人有無預防矯治其社會危險性之
    必要，一律宣付強制工作三年，限制其中不具社會危險性之受處分人之身體、自
    由部分，其所採措施與所欲達成預防矯治之目的及所需程度，不合憲法第二十三
    條所定之比例原則，是上開條例第十九條規定一律宣告強制工作三年之部分，應
    不予適用，業據司法院大法官會議解釋第四七一號解釋在案。本件被告周坤宏、
    林調順、蔡誌山、梁銘忠所持有之槍彈數量，均僅有制式手槍一枝，子彈三顆，
    其等持有槍枝行為依比例原則觀之，顯無宣告保安處分之必要，又無證據證明被
    告四人有犯罪之習慣，或以犯罪為常業，或因遊蕩或懶惰成習而犯罪，尚無宣告
    保安處分之必要，公訴人猶認應依槍砲彈藥刀械管制條例第十九條第一項規定，
    對被告四人宣告強制工作，顯係有誤，附此敘明。
據上論斷，應依刑事訴訟法第三百六十九條第一項、第三百六十四條、第二百九十九
條第一項前段、槍砲彈藥刀械管制條例第七條第四項、第十二條第四項，刑法第十一
條前段、第二十八條、第二百七十七條第一項、第五十五條、第三十八條第一項第一
款、第四十二條第二項，少年事件處理法第八十五條第一項，現行法規所定貨幣單位
折算新台幣條例第二條，罰金罰鍰提高標準條例第一條前段、第二條，判決如主文。
本案經檢察官許仲瑩到庭執行職務。
中    華    民  國      九十一      年    十二      月      卅一      日
                                   臺灣高等法院臺南分院少年法庭
                                      審判長法官  陳    義    仲
                                            法官  宋    明    蒼
                                            法官  楊    子    莊
右正本證明與原本無異。
如不服本判決，應於判決送達後十日內向本院提出上訴狀，其未敘述理由者並應於提
出上訴狀後十日內向本院補提理由書（應附繕本)。
                                      法院書記官  王    全    龍
中    華    民    國      九十二      年      一      月      三        日
附錄法條：
刑法第二百七十七條第一項：傷害人之身體或健康者，處三年以下有期徒刑、拘役或
                          一千元以下罰金。
槍砲彈藥刀械管制條例第七條第四項：未經許可，持有、寄藏或意圖販賣而陳列第一
                                  項所列槍砲、彈藥者，處五年以上有期徒刑，
                                  併科新台幣一千萬元以下罰金。
槍砲彈藥刀械管制條例第十二條第四項：未經許可，持有、寄藏或意圖販賣而陳列子
                                    彈者，處五年以下有期徒刑，併科新台幣三
                                    百萬元以下罰金。


